【裁判字號】    95,上訴,2428
【裁判日期】    950830
【裁判案由】    強盜等
【裁判全文】
臺灣高等法院刑事判決                95年度上訴字第2428號
上  訴  人
即  被  告  丁○○
                    （現另案羈押於臺灣台北看守所）
指定辯護人  本院公設辯護人  周君穎
上列上訴人因強盜等案件，不服臺灣板橋地方法院95年度訴字第
589號，中華民國95年5月19日第一審判決（起訴案號：臺灣板橋
地方法院檢察署95年度偵字第2149號），提起上訴，本院判決如
下：
    主  文
原判決撤銷。
丁○○連續攜帶兇器竊盜，累犯，處有期徒刑捌月，扣案銼刀壹
支、半邊剪刀壹支、扳手壹支，均沒收；又攜帶兇器竊盜，因脫
免逮捕，而當場施以強暴，累犯，處有期徒刑柒年貳月，扣案之
銼刀壹支、半邊剪刀壹支、扳手壹支，均沒收。應執行有期徒刑
柒年陸月，扣案銼刀壹支、半邊剪刀壹支、扳手壹支，均沒收。
    事  實
一、丁○○前因違反毒品危害防制條例案件，經原審法院於民國
    92年 3月21日以91年度訴字第2125號判決判處應執行有期徒
    刑10月確定，自92年 8月26日入監執行，並於93年6月7日縮
    刑期滿執行完畢，猶不知悔改。
二、丁○○基於意圖為自己不法所有之概括犯意：
  (1)先於95年1月24日上午6時30分許，在臺北縣土城市○○路與
    明德路交岔路口，見有一衣服夾在車牌號碼7Ｎ－4179 號自
    用小客車之駕駛座車門縫中，遂徒手將該衣服拉出，而竊取
    置於口袋內乙○○所有之駕駛執照及上開車輛之行車執照各
    1張（已由警發交乙○○領回）得手。
  (2)丁○○復攜帶其所有客觀上具危險性可為兇器使用之銼刀、
    半邊剪刀、扳手各1支，於同日（24日）下午1時許，在臺北
    縣板橋市○○○路○段2號旁，見甲○○停放該處之車牌號碼
    6 Ｎ－2700號自用小客車車窗未關閉，即伸手進入車內竊取
    甲○○所有之ＪＶＣ牌ＣＤ匣1台、藍芽耳機1支、眼鏡 1副
    、行車測速器1台、羽絨外套1件（已由警發交甲○○領回）
    ，得手後裝入其攜帶之塑膠袋內暫置於車旁。
三、丁○○復意圖為自己不法之所有，攜帶其所有客觀上具危險
    性可為凶器使用之銼刀、半邊剪刀、扳手各 1支，於同日（
    24 日）下午1時30分許，於臺北縣板橋市○○○路○段2號旁
    ，以其所有之半邊剪刀破壞戊○○所有之車牌號碼ＤＩ－95
    97號自用小客車駕駛座旁車門鎖（毀損部分未據告訴），打
    開車門進入車內竊取戊○○所有之住家鐵門遙控器一支及行
    車測速器一台（已由警發交戊○○領回）甫得手，適為前來
    取車之戊○○及其友人丙○○發現，丙○○隨即上前抓住丁○○左手欲予以逮捕。詎丁○○為脫免逮捕，竟以右手自口
    袋內取出其所有中之半邊剪刀作勢刺殺丙○○，丙○○立即
    伸手抓住丁○○持剪刀之手部，於拉扯中丁○○揮舉剪刀刺
    傷丙○○之右手背，致丙○○受有右手二公分裂傷之傷害（
    傷害部分告訴人於原審辯論終結前撤回告訴，原審判決公訴
    不受理）。丁○○隨後為丙○○、戊○○及不詳路人合力制
    伏，為隨後到場之警員逮捕，並扣得丁○○所有供犯加重強
    盜罪所用之半邊剪刀1支及銼刀、扳手各1支等物。
四、案經甲○○、丙○○告訴臺北縣政府警察局板橋分局移送臺
    灣板橋地方法院檢察署檢察官偵查起訴。
    理  由
一、關於事實欄二(1)(2)所載之竊盜部分：
（一）訊據被告於警詢、偵訊、原審及本院審理時坦承不諱。
（二）核與告訴人甲○○於警詢時指訴（詳偵查卷第18至20頁）
      、證人乙○○於原審審理時所證述情節（詳原審95年5月1
      日審判筆錄）相符。
（三）此外，並有甲○○、乙○○出具之贓物認領保管單各 1紙
      （同上開偵查卷第29頁、第56頁）、扣案暨贓證物照片照
      片共六幀（詳偵查卷第31至34頁）在卷可憑。復有銼刀、
      半邊剪刀、扳手各 1支扣案可資佐證，足徵被告上開自白
      與事實相符，此部分事實堪信為真。被告連續竊盜犯行，
      堪予認定。
二、關於準強盜部分：
（一）被告於上開時、地以其所有之半邊剪刀破壞戊○○所有之
      車號DI－9597號自用小客車駕駛座旁車門鎖，進入車內竊
      得戊○○所有之住家鐵門遙控器1支及行車測速器1台得手
      後，旋為戊○○及其友人丙○○發現，因與丙○○發生拉
      扯而以上開半邊剪刀劃傷丙○○之右手背，致丙○○受有
      右手 2公分裂傷之事實，迭據被告於警詢、偵查、原審及
      本院審理中直承不諱。核與證人戊○○及丙○○於原審審
      理時之證述情節相符，復有證人戊○○出具之贓物認領保
      管單1紙（詳偵查卷第28頁）、亞東紀念醫院診斷證明書1
      紙、證人丙○○受傷照片 2幀（詳偵查卷第30頁、第35頁
      ）在卷可憑，且有半邊剪刀1支及銼刀、扳手各1支扣案可
      資佐證，此部分之事實堪予認定。
（二）被告雖以：丙○○的傷我並不是為要維護贓物而傷到他，
      確實是意外；他的傷是係不小心在拉扯間造成的等詞置辯
      。然證人丙○○於原審審理時到庭具結證述：當時前往取
      車時，發現被告丁○○人在車內，遂質問被告「你在幹嘛
      ！」，被告即自車內出來，且當時手上沒有拿東西，伊即
      上前抓住被告…，被告不從，並自口袋內拿出半邊剪刀要
      砍伊，伊以右手阻擋結果砍到伊右手背，才未傷及身體等
      語；核與證人即車主戊○○於原審到庭具結證述：伊要去
      發動車子時發現被告趴在車內，遂質之被告「你在幹什麼
      ？」，被告轉頭看到有人就要跑了，丙○○上前抓住被告
      左手，被告被抓住後一直掙扎，並以右手自口袋拿出剪刀
      不斷揮舞，砍了丙○○的手一刀等情相符（均詳原審95年
      5月1日審判筆錄）。揆諸上開證人經原審隔離訊問後一致
      證述，被告遭丙○○抓住左手後，被告始以右手自其口袋
      內取出半邊剪刀，並持向丙○○揮砍之情節，足認被告為
      告訴人丙○○抓住後，尚非僅有消極抵抗之動作而已，其
      確曾與丙○○發生拉扯行為且有積極之攻擊舉動，核為不
      法腕力之施加，而屬強暴之行為。況被告所持之半邊剪刀
      為尖銳且質地堅硬之金屬製品，如以之攻擊人體，客觀上
      顯足以造成相當之傷害，而被告仍持之對丙○○揮砍，其
      主觀上顯有實施強暴及傷害之故意，至為灼然。是被告遭
      丙○○抓住後，不斷掙扎企圖逃跑並持半邊剪刀對丙○○
      揮砍，顯係基於脫免逮捕而施強暴於丙○○，致丙○○受
      傷，殆屬無疑。是被告上開所辯顯係卸責之詞，洵非足採
      。此部分事證明確，應依法論科。
三、按刑法第321條第1項第3款之攜帶兇器竊盜罪及同法第330條
    之攜帶兇器加重強盜罪係以行為人攜帶兇器竊盜或強盜為其
    加重條件，只要於竊盜或強盜時攜帶兇器，即構成加重竊盜
    或強盜罪名，因立法所規範者為攜帶兇器竊盜或強盜即屬於
    加重條件，而不以取出兇器犯之為必要；此所謂兇器，其種
    類並無限制，凡客觀上足對人之生命、身體安全構成威脅，
    具有危險性之兇器均屬之，且祇須行竊時攜帶此種具有危險
    性之兇器為已足，並不以攜帶之初有行兇之意圖為必要，最
    高法院94年度台上字第3149號判決、79年度台上字第5253號
    判例意旨可資參照。核被告所為：
（一）事實欄二(1)部分：被告徒手行竊，係犯刑法第320條第1項
      普通竊盜罪。公訴意旨雖認被告竊取乙○○所有之車牌號
      碼7N—4179號自用小客車云云。惟被告僅自白竊取乙○○
      所有之駕駛執照、行車執照各 1張，堅詞否認有何竊取乙○○所有之車號7N－4179號自用小客車之犯行，此與被害
      人乙○○所指述失竊財物為上開自用小客車等情尚有未符
      ，然被告既已坦承其餘竊盜犯行，實無於原審、本院審理
      時虛偽否認該車係其竊取之必要，且依證人即車主乙○○
      於原審審理時之陳述，僅指述該車失竊之時間、地點，並
      未目擊行竊該車之人或失竊之經過，而卷附之車輛竊盜及
      車牌失竊資料個別查詢報表－查詢車輛認可資料（見偵查
      卷第55頁），雖能證明查獲之車輛，確係乙○○所有失竊
      之物，然究係遭何人所竊取，則仍無從知悉，是證人乙○○所證情節及上開車輛竊盜及車牌失竊資料個別查詢報表
      －查詢車輛認可資料，均不足執為被告有竊車犯行之積極
      證據。況縱令該駕照、行照原係置於車子置物櫃，然亦不
      能排除係他人先將車門打開，將駕照、行照置於衣服口袋
      中先行離去之情況，是並無積極證據足以證明被告有竊取
      車牌號碼7N—4179號自用小客車之事實，此部分即應為有
      利於被告之認定，是公訴意旨認被告涉有竊取車牌號碼7N
      —4179號自用小客車之犯行，尚非全然有據。又被告徒手
      竊取乙○○所有之駕駛執照、行車執照各 1張乙節，業據
      被告自承在卷，而被告既已坦承攜帶凶器竊取甲○○所有
      之自用小客車車內財物，亦無需否認攜帶凶器竊取乙○○
      所有之駕駛執照、行車執照之必要，況且本件亦無其他積
      極證據足以認定被告確有攜帶凶器竊取上開駕駛執照、行
      車執照，是公訴意旨此部分之認定，亦有誤會。事實欄二
      (2)部分：被告攜帶扣案之銼刀、半邊剪刀、扳手各一支，
      該等工具均係金屬材質，如以之攻擊人體，客觀上顯足以
      造成相當之傷害，堪認具殺傷力而足供凶器使用。本案被
      告攜帶其所有之銼刀、半邊剪刀、扳手各 1支竊取其中被
      害人甲○○所有之JVC牌CD匣1台、藍芽耳機1支、眼鏡1副
      、行車測速器1台及羽絨外套1件，於行竊之際，雖未持以
      行兇，惟依上開說明，仍成立刑法第321條第1項第 3款之
      攜帶兇器竊盜罪。被告先後二次竊盜犯行，時間緊接，所
      犯又係基本犯罪構成要件相同之罪，顯基於概括犯意而為
      之，為連續犯，應依刑法第56條之規定，從一情節較重之
      攜帶兇器竊盜罪論處，並加重其刑。被告行為後，刑法第
      56 條連續犯之規定，業於94年1月7日修正刪除，於同年2
      月2日公布，並於95年7月 1日施行，則被告之犯行，因行
      為後新法業已刪除連續犯之規定，此刪除雖非犯罪構成要
      件之變更，但顯已影響行為人刑罰之法律效果，自屬法律
      有變更，依新法第2條第1項規定，比較新、舊法結果，仍
      應適用較有利於被告之行為時法律即舊法論以連續犯（最
      高法院95年第8次刑事庭會議決議參照）。
（二）事實三部分：被告攜帶其所有之銼刀、半邊剪刀、扳手各
      1支，以半邊剪刀破壞戊○○所有之車牌號碼ＤＩ－9597
      號自用小客車駕駛座旁車門鎖（毀損部分未據告訴），打
      開車門進入車內竊取戊○○所有之住家鐵門遙控器一支及
      行車測速器一台（已由警發交戊○○領回）得手。被告於
      被發覺後，當場為脫免逮捕，持半邊剪刀刺傷丙○○，係
      屬故意加害，雖仍屬竊盜脫免逮捕，當場實施強暴之行為
      ，要難認為準強盜罪之當然結果，如經合法告訴，應依刑
      法第55條之規定，從一重處斷（最高法院27年度上字第34
      6 號判例意旨參照）。是被告攜帶兇器犯竊盜罪，而因脫
      免逮捕，當場施以強暴脅迫者，係屬刑法第 329條之準強
      盜，已具有同法第321條第1項第 3款之情形，自有同法第
      330條之適用，此有最高法院著有48年度台上字第166號判
      例可參。核被告丁○○所為事實欄三部分，係犯刑法第33
      0條第1項之加重強盜罪及同法第277條第1項之普通傷害罪
      。被告係以一強暴行為同時觸犯加重強盜與傷害 2罪名，
      為想像競合犯關係，應依刑法第55條規定，從一重之加重
      強盜罪處斷。公訴意旨認被告所犯上開二罪間，有方法、
      結果之牽連關係，即有未洽。
（三）查被告有犯罪事實欄所載之論罪、科刑及刑之執行紀錄，
      有本院被告前案紀錄表在卷可按，茲於五年以內再故意犯
      本件有期徒刑以上之罪，不論依修正前之刑法第47條，或
      修正後之刑法第47條第 1項之規定，均構成累犯，對被告
      而言並無有利或不利之情形，自不生新舊法比較之問題，
      應逕依修正前之刑法第47條，論以累犯，就連續攜帶凶器
      竊盜罪部分，遞加重其刑；並就加重強盜罪部分，加重其
      刑。
（四）被告所犯上開攜帶兇器竊盜罪與準加重強盜罪間，犯意各
      別，罪名有異，應予分論併罰。修正後刑法第2條第1項規
      定：「行為後法律有變更者，適用行為時之法律。但行為
      後之法律有利於行為人者，適用最有利於行為人之法律」
      。被告行為後，刑法第51條業於民國94年1月7日通過修正
      ，同年2月2日公布公布，並於95年7月1日施行，修正前刑
      法第51條規定：「數罪併罰，分別宣告其罪之刑，依左列
      各款定其應執行者：」其中第5款規定：「宣告多數有期
      徒刑者，於各刑中之最長期以上，各刑合併之刑期以下，
      定其刑期。但不得逾二十年。」修正後刑法第51條第5款
      規定：「宣告多數有期徒刑者，於各刑中之最長期以上，
      各刑合併之刑期以下，定其刑期。但不得逾三十年。」比
      較結果，修正後刑法並非較有利於行為人，依刑法第2條
      第1項前段之規定，仍應依修正前刑法，定其應執行之刑
      。
四、原審據以論罪科刑，固非無見。惟查：被告行為後，刑法
    第56條連續犯之規定，業於94年 1月7日修正刪除，於同年2
    月2日公布，並於95年7月 1日施行，原審未及比較適用。
    刑法第51條業於民國94年1月7日通過修正，同年2月2日公布
    ，並於95年7月1日施行，原審未及比較適用。事實三部分
    ，屬竊盜脫免逮捕，當場實施強暴之行為，原審判決誤認尚
    有防護贓物，尚有未合。被告丁○○所有供犯加重強盜罪
    所用之半邊剪刀1支及銼刀、扳手各1支等物，所處兩罪之下
    均要宣告沒收，原判決僅在準加重強盜項下宣告沒收，亦有
    未洽。被告上訴意旨以原審量刑過重，並否認有準加重強盜
    之犯罪，雖未足採信，但原判決既有前揭可議之處，仍屬無
    可維持，應由本院將原判決撤銷改判。爰審酌被告年輕力壯
    ，不思循正道取財，竟多次行竊，且攜帶凶器竊取他人財物
    ，犯罪手法惡劣，復於竊得財物後遭告訴人丙○○發覺後，
    為脫免逮捕，而當場對告訴人施以上開強暴行為致傷，可徵
    其惡性不輕，且嚴重危害社會治安，惟念其犯罪之動機在於
    貪圖財物，所得財物價值非鉅，被害人之損失尚非重大，及
    被告犯罪後之態度等一切情狀，分別量處如主文第二項所示
    之刑，並定其應執行刑。扣案之半邊剪刀 1支，係被告所有
    ，供犯上開加重竊盜，準加重強盜犯行所用之物，業經被告
    陳明在卷（詳本院95年5月1日審判筆錄第17頁），依刑法第
    38 條第1項第2款之規定，於各該罪名之下宣告沒收。
據上論斷，應依刑事訴訟法第369條第1項前段、第364條、第299
條第1項前段，修正前刑法第56條、刑法第321條第1項第3款、第
329條、第330條第1項、第277條第 1項、第55條、修正前刑法第
47條、第51條第5款、刑法第38條第 1項第2款，罰金罰鍰提高標
準條例第1條前段，判決如主文。
本案經檢察官林秀濤到庭執行職務。
中    華    民    國    95    年    8     月    30    日
                  刑事第六庭  審判長法  官  林  堭  儀
                                    法  官  蔡  聰  明
                                    法  官  王  炳  梁
以上正本證明與原本無異。
如不服本判決，應於收受送達後十日內向本院提出上訴書狀，其
未敘述上訴之理由者並得於提起上訴後十日內向本院補提理由書
（均須按他造當事人之人數附繕本）。
                                    書記官  潘  大  鵬
中    華    民    國    95    年    8     月    31    日
附錄：本案論罪科刑法條全文
刑法第321條第1項第3款：
犯竊盜罪而有左列情形之一者，處6 月以上5 年以下有期徒刑：
三攜帶兇器而犯之者。
刑法第330條第1項：
犯強盜罪而有第321 條第1 項各款情形之一者，處7 年以上有期
徒刑。
刑法第277條第1項：
傷害人之身體或健康者，處三年以下有期徒刑、拘役或一千元以
下罰金。


司法院資訊處製作；財團法人民間司法改革基金會備份。
